【裁判字號】    88,訴,1932
【裁判日期】    891002
【裁判案由】    違反著作權法
【裁判全文】
臺灣臺中地方法院刑事判決                        八十八年度訴字第一九三二號
    公  訴  人  臺灣臺中地方法院檢察署檢察官
    被      告  甲○○
    選任辯護人  楊玉珍
右列被告因違反著作權法案件，經檢察官提起公訴（八十八年度偵字第一九六Ｏ三號
），本院判決如左：
    主      文
甲○○連續行使偽造私文書，足以生損害於他人，處有期徒刑壹年貳月。緩刑年。
扣案之仿冒「PS」遊戲光碟壹仟零玖拾陸片、「SEGA」遊戲光碟壹佰貳拾片、任天
堂公司之遊戲卡匣肆拾陸個，均沒收之。
    事      實
一、甲○○係設於台中縣梧棲鎮○○路○段三七Ｏ巷六四號之二ＯＯ一電視遊樂器連
    鎖店負責人，以販售各類電視遊樂器主機、周邊設備及光碟片為業，明知「SEGA
    」商標設計圖，係日商世雅企業股份有限公司（以下簡稱世雅公司）向經濟部申
    請註冊取得商標專用權，「PLAYSTATION」商標設計圖係日商蘇妮股份有限公司
    （以下簡稱蘇妮公司）向經濟部申請註冊取得商標專用權，「PS」商標設計圖，
    係日商新力電腦娛樂股份有限公司（以下簡稱新力公司）向經濟部申請註冊取得
    商標專用權，「任天堂Nintendo」、「GAME BOY」之商標設計圖，係日商任天堂
    股份有限公司（以下簡稱任天堂公司）向經濟部申請註冊取得商標專用權，指定
    使用之商品如附表所示，專用權期間世雅公司部分，自民國七十三年七月一日起
    至八十三年六月三十日止，嗣延展至九十三年六月三十日止；蘇妮公司之「PLAY
    STATION」部分，自八十四年三月一日起至九十四年二月二十八日止，並嗣移轉
    登記給新力公司（登載於八十四年六月十六日第二卷第十二期商標公報），新力
    公司之「PS」部分，自八十五年三月十六日起至九十五年三月十五日止，任天堂
    公司之「任天堂Nintendo」部分，自六十九年十一月十六日起至九十年二月十五
    日止，「GAME BOY」部分自七十七年十一月十六日起至九十八年二月十五日止，
    均在國際間行銷多年，已為相關大眾所共知之商標圖樣。且明知綽號「阿宏」之
    不詳姓名業務員持以兜售之仿冒世雅公司及新力公司製作之遊戲光碟片，每片售
    價僅為新台幣（下同）三十元，與世雅公司及新力公司出售之原版光碟片每片單
    價一至二千元不等，相去懸殊，顯係仿冒之光碟片，另某陳姓不詳姓名男子持以
    兜售之仿冒任天堂公司遊戲卡匣，每個售價僅二百元至五百元不等，亦顯係仿冒
    任天堂公司製作之遊戲卡匣，竟未經商標專用權人世雅公司、新力公司及任天堂
    公司之同意，並基於概括之犯意，自八十七年十一月間起，連續向上開不詳姓名
    男子以上開單價販入仿冒世雅公司及新力公司之遊戲光碟，再以每片四十元之單
    價售出，及向上開陳姓男子以上開價格販入仿冒任天堂公司製作之遊戲卡匣後，
    再以每片六百至一千一百元不等之單價售出，而連續販賣仿冒商標之商品。又上
    開光碟片及遊戲卡匣於使用電視遊樂器主機執行程式，在電視螢幕上出現「SEGA
    」、「PLAYSTATION」、「PS」及任天堂公司之商標，與真品為相同之使用，致
    與世雅公司、新力公司及任天堂公司等所製作之真品相混淆，且電視螢幕上會出
    現「PRODUCED BY OR UNDER LICENSE FROM SAGA ENTERPRIS ES LTD」、「Licen
    sed by Sony Computer Enterprisement Ltd」 ，依其用意為取得世雅公司或新
    力公司之授權，但事實上並未取得世雅公司或新力公司之授權，連續行使該偽造
    之文書，足以生損害於世雅公司、新力公司及任天堂公司。嗣於八十八年七月二
    十日，為法務部調查局台中縣調查站在台中縣梧棲鎮○○路○段三七Ｏ巷六四號
    之二ＯＯ一電視遊樂器連鎖店查獲，並扣得甲○○販入尚未售出之仿冒「PS」遊
    戲光碟一千零九十六片、「SEGA」遊戲光碟一百二十三片、任天堂公司之遊戲卡
    匣四十六個。
二、案經法務部調查局台中縣調查站移送台灣台中地方法院檢察署檢察官偵查起訴。
    理      由
一、訊據被告甲○○對於右揭事實坦承不諱，並有商標註冊證六份、扣押物品勘驗報
    告書一份附於偵查卷可稽，復有扣案之仿冒「PS」遊戲光碟一千零九十六片、「
    SEGA」遊戲光碟一百二十三片、任天堂公司之遊戲卡匣四十六個可資佐證。按商
    標之使用係指為行銷之目的，將商標使用於商品或其包裝、容器、標帖、說明書
    價目表或其他類似物件上，而持有、陳列或散布，使用於同一商品或類似商品，
    若附加相同或近似於他人註冊商標圖樣於商品之包裝、容器、說明書、價目表上
    ，應即受他人商標專用權效力所拘束，此為商標法第六條第一項所明定，而透過
    電磁作用，如以遊樂器、光碟機、電腦主機之操作為媒介，始於電視或電腦螢幕
    前出現商標圖樣者，其標示型態足資一般商品購買人認識其表彰商品之來源者，
    解釋上應認屬於商標法第六條第一項之所稱之其他類似物件之範疇，是扣案之仿
    冒「PS」、「PLAYSTATION」 光碟，雖須藉由遊樂器、光碟機、電腦主機之操作
    ，始於電視或電腦螢幕出現上開商標，解釋上仍應認被告在交付光碟給顧客時，
    已為商標之使用。復按文書為意思表示之方法，既在表明一定之意思，必以一定
    之方法以表示為之，通常不外為文字、象形（及圖畫或圖樣）或符號；而刑法上
    所稱之文書，限於表現足以證明法律上權利義務或事實，或足以產生法律上權利
    義務關係或事實之意思表示；刑法偽造文書印文章所要保護者為所基於法律關係
    而制作之文書，亦即證明某一法律關係或為某一法律事實或目的而制作之文書；
    而在紙上或物品上之文字、符號，依習慣或特約，足以為表示其用意之證明者及
    以錄音、錄影或電磁紀錄藉機器或電腦之處理所顯示之聲音、影像或符號，足以
    為表示其用意之證明者，依刑法第二百二十條第一項、第二項規定，均以文書論
    。刑法未修訂前在電磁記錄或藉電腦處理所顯示之影像、符號而足為表示其用意
    者，本為刑法偽造文書罪章所處罰，至於刑法第二百二十條於八十六年之修訂無
    非將構成要件做具體明確之規範以杜爭議。本件依前所述，將光碟片置於電腦遊
    戲主機之固定位置內執行其內之程式，既分別出現世雅公司、新力公司及任天堂
    之英文名稱及授權文字，即應該當刑法第二百二十條第二項之準文書。綜上所述
    ，上開商標既經世雅公司、新力公司及任天堂公司，向我國經濟部中央標準局（
    已更名為智慧財產局）申請註冊在案，其間經上開公司不斷以廣告或其他途徑向
    消費大眾介紹上開商標所表彰之商品，使上開商標廣為消費大眾所共知，並於市
    場上具有相當之佔有率，足見其所生產商品所附加之商標為相關大眾所共知之商
    標，甚為灼然。被告販賣之仿冒光碟片，其中任天堂公司之遊戲卡匣在封面上已
    載有「Nintendo」、「GAMEBOY」 商標，該部分卡匣業已侵害任天堂公司之商標
    權，固無庸論，即其他扣案之仿冒世雅公司、新力公司光碟片，雖未於封面上標
    示世雅公司、新力公司之上開商標，惟如前所述，亦已侵害世雅公司及新力公司
    之商標權。被告之自白核與事實相符，事證明確，其犯行洵堪認定。
二、核被告所為，係犯刑法第二百二十條第二項、第二百十六條、第二百十條之行使
    偽造私文書罪、商標法第六十三條之販賣仿冒商標商品罪。被告先後多次行使偽
    造私文書、販賣仿冒商標商品之犯行，均各時間緊接，犯罪構成要件相同，顯均
    係基於概括犯意為之，應分別依刑法第五十六條之規定論以一罪，並加重其刑。
    被告以一行為而觸犯上開二罪名，為想像競合犯，應依刑法第五十五條之規定，
    從一重之連續行使偽造私文書罪處斷。爰審酌被告犯罪之動機、目的、手段、無
    任何前科紀錄、犯罪所生之危害及其犯後坦承犯行，已具悔意，態度良好等一切
    情狀，量處如主文所示之刑。查被告前未曾受有期徒刑以上刑之宣告，有本院被
    告全國前案紀錄表及臺灣台中地方法院檢察署刑案資料查註紀錄表各一份附卷可
    稽，其因一時失慮，偶罹刑典，經此刑之宣告，應知警惕而無再犯之虞，本院認
    以暫不執行其刑為適當，併予宣告緩刑三年，用勵自新。扣案之仿冒「PS」遊戲
    光碟一千零九十六片、「SEGA」遊戲光碟一百二十三片、任天堂公司之遊戲卡匣
    四十六個，均係被告犯商標法第六十三條之罪所販賣之商品，不問屬於犯人與否
    ，均應依商標法第六十四條之規定宣告沒收。
三、公訴意旨另以：被告甲○○明知其所購買之仿冒光碟中，「BIO HAZARD 2」（惡
    靈古堡第二代）係日商卡波光股份有限公司（以下簡稱卡波光公司）之著作，自
    八十七年一月十五日起委由新力公司在台發行，新力公司因而享有該著作財產權
    ，又被告甲○○明知扣案之遊戲光碟或卡匣，均係侵害電腦程式著作財產權之重
    製物而仍作為直接營利之使用，而又侵害世雅公司、新力公司及任天堂公司之著
    作財產權，因以販賣上開仿冒之光碟片為其主要營業收入，而以之為常業，因認
    被告甲○○另犯有著作權法第九十四條（以犯同法第九十三條之罪為常業）之罪
    云云。惟按外國人著作在國內是否受著作權法之保護，依著作權法第四條之規定
    ，須符合「(一)、於中華民國管轄區域內首次發行，或於中華民國管轄區域外首次
    發行後三十日內在中華民國管轄區域內發行者。但以該外國人之本國，對中華民
    國人之著作，在相同之情形下，亦予保護且經查證屬實者為限。(二)、依條約、協
    定或其本國法令、慣例，中華民國人之著作得在該國享有著作權者。」之要件，
    惟無論依據「首次發行」之保護方式或依「互惠關係」之保護方式，皆因日本法
    律對同樣情形之我國著作權不予保護，本於著作權法明白宣示之互惠原則，維護
    我國人民在他國著作權益，前揭日本電視遊樂器之著作權在我國亦不受著作權法
    之保護。是並無積極之證據足以證明被告有何違反著作權法第九十四條罪之犯行
    ，此部分原應為無罪判決之諭知，惟公訴人以此部分與被告所犯前開有罪部分，
    有裁判上一罪之關係，在審判上不可分，爰不另為無罪之判決。
據上論斷，應依刑事訴訟法第二百九十九條第一項前段、商標法第六十三條、第六十
四條、刑法第十一條前段、第五十六條、第二百二十條第二項、第二百十六條、第二
百十條、第五十五條、第七十四條第一款，判決如主文。
本案經檢察官許萬相到庭執行職務。
中      華      民      國      八十九    年      十    月      二      日
                                      臺灣台中地方法院刑事第七庭
                                          法  官  簡  源  希
右正本證明與原本無異。
如不服本判決，應於判決送達後十日內向本院提出上訴狀，上訴於臺灣高等法院臺中
分院( 須附繕本 )。
                                          書記官
中      華      民      國      八十九    年      十    月      二      日
附錄論罪科刑法條：
刑法第二百十條：偽造、變造私文書，足以生損害於公眾或他人者，處五年以下有期
                徒刑。
刑法第二百十六條：行使第二百十條至第二百十五條之文書者，依偽造、變造文書或
                  登載不實事項或使登載不實事項之規定處斷。
商標法第六十二條：意圖欺騙他人，有左列情事之一者，處三年以下有期徒刑、拘役
                  或科或併科新台幣二十萬元以下罰金：
              一、於同一商品或同類商品，使用相同或近似於他人註冊商標之圖樣
                  者。
商標法第六十三條：明知為前條商品而販賣、意圖販賣而陳列、輸出或輸入者，處一
                  年以下有期徒刑、拘役或科或併科新台幣五萬元以下罰金。
附表：
┌──┬──────┬─────────────────────────┐
│編號│ 商標名稱   │  指    定    使    用    之      商      品      │
├──┼──────┼─────────────────────────┤
│一、│ SEGA       │商標法施行細則第二十七條第八十類之電腦、家用微電腦│
│    │            │、硬體、軟體、電腦用磁帶、磁碟及其他應屬本類之一切│
│    │    │商品。                                            │
├──┼──────┼─────────────────────────┤
│二、│PLAYSTATION │商標法施行細則第二十七條第七十二類之電腦、錄有電腦│
│    │            │程式之磁碟、磁卡、磁帶及光碟。                    │
├──┼──────┼─────────────────────────┤
│三、│ PS         │商標法施行細則第四十九條第九類之電腦、錄有電腦程式│
│    │            │之卡帶、磁碟、光碟及卡匣。                        │
├──┼──────┼─────────────────────────┤
│四、│NINTENDO    │商標法施行細則第二十七條第八十類之計算機、電子計算│
│    │任天堂      │機、中央資料處理機、電腦鍵盤、磁碟、磁帶、印表機、│
│    │            │磁碟機、電腦程式磁帶、電腦程式之磁碟片。          │
├──┼──────┼─────────────────────────┤
│五、│GAME BOY    │商標法施行細則第二十四條第七十八類之各種桌上型電視│
│    │            │遊樂器、玩具、電動玩具、電動遊樂器、電腦遊樂器。  │
│    │            │商標法施行細則第二十四條第七十二類之計算機、電子計│
│    │            │算機、電腦、中央處理機、磁碟、電腦鍵盤、磁帶、印表│
│    │            │機、磁碟機、電腦程式磁帶、電腦程式磁碟片。        │
└──┴──────┴─────────────────────────┘


司法院資訊處製作；財團法人民間司法改革基金會備份。
